最高法院刑事判決　　　　　　九十六年度台上字第一三九三號
上　訴　人　甲○○
上列上訴人因準強盜案件，不服台灣高等法院台中分院中華民國
九十五年十一月二十九日第二審判決（九十五年度上訴字第一九
七一號，起訴案號：台灣台中地方法院檢察署九十五年度偵字第
一○九六號），提起上訴，本院判決如下：
    主  文
上訴駁回。
    理  由
按刑事訴訟法第三百七十七條規定，上訴於第三審法院，非以判
決違背法令為理由，不得為之。是提起第三審上訴，應以原判決
違背法令為理由，係屬法定要件。如果上訴理由狀並未依據卷內
訴訟資料，具體指摘原判決不適用何種法則或如何適用不當，或
所指摘原判決違法情事，顯與法律規定得為第三審上訴理由之違
法情形，不相適合時，均應認其上訴為違背法律上之程式，予以
駁回。本件上訴人甲○○上訴意旨略稱：(一)、上訴人僅承認搶奪
被害人乙○○之財物犯行，而原判決認定上訴人係犯刑法第三百
二十九條、第三百二十八條第一項之準強盜罪，係以證人何國楨
之證述採為證據。惟何國楨前後所供不一，於警詢時係陳述：上
訴人欲脫免逮捕時，「將所搶來之皮包丟棄路旁，並用他的安全
帽丟我。」嗣於審判中則證稱：上訴人欲脫免逮捕，「先以安全
帽丟他，再丟擲搶來之皮包於路上。」究係何時丟擲安全帽、何
時丟棄皮包？前後倒置。又何國楨於第一審係證述：上訴人欲脫
免逮捕，「用右手取下所佩戴之安全帽，朝左後方丟伊，但是沒
有丟中。」惟於原審則證述：上訴人欲脫免逮捕，「用左手將安
全帽拿起往後丟，……安全帽往伊機車方向丟，……當時若伊不
閃，安全帽是會丟到伊機車。」究竟如何丟擲安全帽？左右不分
。而上訴人之安全帽，係因高速競駛時，遭強風吹落，足見何國
楨之證述，不能採信。(二)、所謂強暴手段，係指直接施以有形力
量，並接觸身體而言，非不以接觸身體為必要云云。
惟查：原判決綜合全案卷證資料，本於事實審法院之推理作用，
認定上訴人有其事實欄所載之犯行，因而維持第一審論處上訴人
意圖為自己不法之所有，而搶奪他人之動產，因脫免逮捕，而當
場施以強暴罪刑之判決，駁回上訴人在第二審之上訴，已詳細說
明其所憑之證據及認定之理由。對於上訴人所為之辯解，併已敘
明：(1)上訴人意圖為自己不法之所有，於民國九十四年二月三日
下午三時許，駕駛機車在台中縣大里市○○路○段三八二巷口，
搶奪乙○○所有之皮包一個（內有新台幣《下同》一萬三千元、
信用卡三張、提款卡四張、面額一百八十萬元之支票一張），得
手後逃逸。當時適有何國楨騎乘機車（載同其弟）行經該處，聽
聞乙○○呼喊「搶奪」，乃隨後追逐，嗣追至台中縣霧峰鄉○○
路中二高涵洞下時，何國楨已逼近上訴人，乃以腳踹上訴人之機
車，欲阻止其逃逸。上訴人為脫免逮捕，即將其所配戴之安全帽
脫下，朝何國楨方向丟擲，當場施以強暴，因何國楨閃避得宜，
未被擊中，上訴人隨即將搶得之皮包丟棄於路旁後，順利逃逸等
情。業據乙○○、何國楨證述明確，並有警方至現場查扣之前揭
安全帽一頂、皮包一個（已返還乙○○）可稽。上訴人於原審，
亦承認確有搶奪乙○○之皮包一個，得手後遭路人騎機車隨後追
逐之情事。(2)上訴人雖否認為脫免逮捕，持安全帽丟擲何國楨。
然而，何國楨追逐至台中縣霧峰鄉○○路中二高涵洞下時，已逼
近上訴人，乃以腳踹上訴人之機車，欲阻止其逃逸，上訴人為脫
免逮捕，即將其所配戴之安全帽脫下，朝何國楨方向丟擲，當場
施以強暴，因何國楨閃避得宜，未被擊中，上訴人隨即將前揭搶
得之皮包丟棄於路旁，何國楨因見皮包已追回，即未再繼續追逐
等情。迭據何國楨於第一審及原審到庭結證、交互詰問在卷。扣
案之安全帽經送請鑑定結果，其上留有上訴人之左拇指、右拇指
指紋，亦有內政部警政署刑事警察局之鑑驗書附卷可資證明。倘
如上訴人所辯，未持安全帽丟擲何國楨，則該安全帽何以會遺留
在現場？此部分辯解，不足採信。(3)何國楨之警詢筆錄雖記載：
「我就馬上騎機車追該名犯嫌，行經大里市○○路至霧峰鄉○○
路中二高涵洞下時，（犯嫌）將所搶來之皮包丟棄路旁，並用他
的安全帽丟我，……。」然所謂「將所搶來之皮包丟棄路旁，並
用他的安全帽丟我」一語，究係同時丟或先後丟？何者先丟，何
者後丟？警方並未進一步究明。惟何國楨於第一、二審，始終證
稱上訴人先丟擲安全帽後，再丟棄皮包，應以其在審判中經具結
、交互詰問之證述為可採。縱其先前於警詢時之陳述，未臻明確
或有些許瑕疵，但不影響其於審判中經詰問後明確之陳述。因認
上訴人確有準強盜之犯行，而以上訴人嗣後否認有丟擲安全帽之
行為，乃飾卸之詞，不可採信等情綦詳。上訴意旨對於原判決所
為前揭論斷，並未依據卷內資料，具體指摘有何違背法令情形。
且查：(一)、證人之陳述有部分前後不符時，究竟何者為可採，法
院仍得本其心證予以斟酌，非謂一有歧異或矛盾，即應認其全部
均為不可採信，苟其基本事實之陳述，與真實性無礙時，則仍非
不得予以採信。查何國楨於第一審證述：「歹徒用右手取下他所
佩戴的安全帽丟我，但是沒有丟中。……朝左後方丟（見第一審
卷第七十八頁、第七十九頁）。」嗣於原審證述：「（歹徒）用
左手將安全帽拿起往後丟，……（當時若不閃，安全帽）會丟到
機車（見原審卷第六十一頁背面、第六十二頁）。」依其證述之
內容，上訴人究係以右手取下安全帽後，再以左手丟擲？或關於
左、右手之陳述有誤？原審雖未進一步究明，致未臻明確，而有
些許瑕疵。惟何國楨對於追逐至台中縣霧峰鄉○○路中二高涵洞
下時，已逼近上訴人，乃以腳踹上訴人之機車，欲阻止其逃逸，
上訴人為脫免逮捕，即取下其安全帽丟向何國楨，當場施以強暴
之基本事實，其陳述則始終如一。嗣警方係依據安全帽上所採得
之指紋，經鑑定比對後，始追查出上訴人，足徵其基本事實（被
丟擲安全帽）之陳述，確與事實相符。況上訴人究係以右手取下
安全帽後，再以左手丟擲？或證人關於左、右手之陳述有誤？並
無礙於此部分犯罪事實（施強暴）之認定，而顯然於判決之結果
無影響，自不得據為上訴第三審之理由。又上訴人於事實審言詞
辯論終結前，不曾主張其安全帽係於高速競駛時，遭強風吹落。
其待上訴本院後，始主張此項新事實，且為單純事實之爭執，亦
顯非適法之第三審上訴理由。(二)、刑法第三百二十九條準強盜罪
之所謂施強暴、脅迫，祇須於竊盜或搶奪，因防護贓物、脫免逮
捕或湮滅罪證，而當場有此行為者即為已足，不以至使被害人不
能抗拒為必要。從而行為人施以強暴時，縱因被害人閃避得宜，
致未傷及身體，仍不失為施強暴。上訴意旨指稱：所謂強暴手段
，必須接觸到被害人之身體為必要云云。係以自己之說詞，任意
指摘，亦非適法之第三審上訴理由。上訴意旨徒憑己見，就原判
決已說明事項或屬原審採證認事職權之適法行使，任意指摘為違
法，顯與法律規定得為第三審上訴理由之違法情形，不相適合。
其上訴違背法律上之程式，應予駁回。
據上論結，應依刑事訴訟法第三百九十五條前段，判決如主文。
中　　華　　民　　國　九十六　年　　三　　月　二十二　日
                      最高法院刑事第十庭
                          審判長法官  謝　俊　雄
                                法官  陳　世　雄
                                法官  魏　新　和
                                法官  吳　信　銘
                                法官  徐　文　亮
      本件正本證明與原本無異
                                      書  記  官
中　　華　　民　　國　九十六　年　　三　　月　二十六　日
                                                z
